【裁判字號】    90,訴,1645
【裁判日期】    900914
【裁判案由】    違反電信法
【裁判全文】
臺灣高雄地方法院刑事判決                          九十年度訴字第一六四五號
    公  訴  人  臺灣高雄地方法院檢察署檢察官
    被      告  丙○○
    選任辯護人  王正嘉
    被      告  乙○○
右列被告等因違反電信法案件，經檢察官提起公訴（九十年度偵字第七一六四號），
本院判決如左：
    主  文
丙○○連續以詐術得財產上不法之利益，處有期徒刑肆月，如易科罰金，以參佰元折
算壹日。
乙○○連續以詐術得財產上不法之利益，處有期徒刑參月，如易科罰金，以參佰元折
算壹日。
    事  實
一、丙○○前曾於民國八十九年間因竊盜案件，經台灣高雄地方法院於九十年一月二
    十九日判處有期徒刑二月，如易科罰金以三百元折算一日，而於九十年八月二十
    七日易科罰金執行完畢；乙○○前曾因違反懲治盜匪條例案件，經法院判處有期
    徒刑五年十月確定，應於九十二年三月十一日執行完畢，於八十八年七月二日假
    釋出獄。丙○○及乙○○分別於八十九年三月間之某日，見自稱「小陳」之甲○○（業經台灣高雄地方法院以八十九年度訴字第一八六七號判處有期徒刑一年二
    月，緩刑三年確定）於報紙上刊登免費代辦行動電話門號之廣告，利用該廣告所
    載之行動電話號碼與自稱「小陳」之甲○○聯繫，丙○○及乙○○均明知甲○○
    所販售之遠傳電信股份有限公司（下稱遠傳公司）門號0000000000號
    （原申請號碼為0000000000號，分別於八十九年三月十五日換號為0
    000000000號、同年月二十三日由上述門號換號為000000000
    0號、及同年月二十八日再由上述門號換號為0000000000號）及門號
    0000000000號之行動電話ＳＩＭ識別卡各乙枚，係甲○○冒用他人名
    義向遠傳公司申請（均係冒用丁○○名義向遠傳公司申請核發），竟基於意圖為
    自己不法利益之概括犯意，分別以新台幣（下同）二千元及一千五百元之代價，
    向甲○○購入上開ＳＩＭ識別卡各乙枚，丙○○及乙○○隨即分別自八十九年三
    月間起至同年四月四日止，在高雄縣、市不詳之地點處，利用上開門號行動電話
    ＳＩＭ識別卡，插入其等持有之行動電話內，並由其等或同意借予友人撥打他人
    之電話號碼加以行使之方式，連續使用上開門號之相關通信設備與他人通訊，致
    使遠傳公司陷於錯誤，誤認丙○○及乙○○均係上開行動電話ＳＩＭ識別卡之合
    法使用人而提供通訊服務，並將發話之通訊費用列入名義上租用人丁○○帳單，
    連續獲得免費使用行動電話通訊之財產上不法利益，分別共計一萬四千八百四十
    九元及一萬五千二百八十三元。嗣因遠傳公司人員查覺有異，於八十九年四月四
    日經電詢丁○○，並將上開二門號之行動電話停話，丁○○始知遭他人冒名申請
    上開行動電話門號，迨於八十九年四月十日丁○○向交通部電信總局電信警察隊
    提出檢舉，始為警循線查獲。
二、案經交通部電信總局函送台灣高雄地方法院檢察署檢察官偵查起訴。
    理  由
一、右揭關於被告乙○○部分之事實，業據被告乙○○於警訊及偵、審時均供承不諱
    ，核與證人即被害人丁○○於警訊中證述之情節相符，並證人即被告乙○○之友
    人鍾政達於警訊時證述：伊確曾以所使用之0000000000號行動電話，
    與友人乙○○所使用之0000000000號行動電話聯繫，乙○○並向伊稱
    如欲找他可撥打0000000000號行動電話即可等語屬實，且有門號00
    00000000號行動電話通聯紀錄磁碟片乙片、及遠傳公司九十年八月十四
    日遠傳九十（客發）字第五一○七九函並所附門號0000000000號行動
    電話欠款金額等附卷可稽。是被告乙○○之自白核與事實相符，堪信為真實。從
    而，被告乙○○上開犯行，事證明確，應堪認定。
二、訊據被告丙○○固坦認確有於八十九年三月間之某日，見自稱「小陳」之甲○○
    於報紙上所刊登之廣告，利用廣告上所載之行動電話號碼與甲○○聯繫後，以二
    千元之代價，向甲○○購入遠傳公司門號0000000000號（原申請號碼
    為0000000000號，分別於八十九年三月十五日換號為0000000
    000號、同年月二十三日由上述門號換號為0000000000號、及同年
    月二十八日再由上述門號換號為0000000000號）ＳＩＭ識別卡乙枚後
    ，隨即自八十九年三月間起至同年四月四日止，利用上開門號行動電話ＳＩＭ識
    別卡，插入其持有之行動電話內，並由其或同意借予友人撥打他人之電話號碼之
    事實不諱，惟矢口否認有何上開犯行，辯稱：伊見報紙上免費代辦行動電話門號
    之廣告，誤以為甲○○所販賣者為「易付卡」，故以二千元之代價購入該卡，並
    不知該卡係遭人冒名申請的ＳＩＭ識別卡云云。惟查：
  (一)被告丙○○確有於八十九年三月間之某日，見自稱「小陳」之甲○○於報紙上所
    刊登之廣告，利用廣告上所載之行動電話號碼與甲○○聯繫後，以二千元之代價
    ，向甲○○購入遠傳公司門號0000000000號（原申請號碼為0000
    000000號，分別於八十九年三月十五日換號為0000000000號、
    同年月二十三日由上述門號換號為0000000000號、及同年月二十八日
    再由上述門號換號為0000000000號）ＳＩＭ識別卡乙枚後，隨即自八
    十九年三月間起至同年四月四日止，利用上開門號行動電話ＳＩＭ識別卡，插入
    其持有之行動電話內，並由其或同意借予友人撥打他人之電話號碼之事實，業據
    被告丙○○於警訊及本院審理時均供承不諱，核與證人即被害人丁○○於警訊中
    證述之情節相符，並證人即被告丙○○之友人孫榆雯於警訊時證述：伊曾以門號
    0000000000號及0000000000號，與友人丙○○所持用之門
    號0000000000號行動電話聯繫等語屬實，且有門號00000000
    00號（原申請號碼為0000000000號，分別於八十九年三月十五日換
    號為0000000000號、同年月二十三日由上述門號換號為000000
    0000號、及同年月二十八日再由上述門號換號為0000000000號）
    行動電話通聯紀錄三份、遠傳公司九十年八月十四日遠傳九十（客發）字第五一
    ○七九函並所附該門號行動電話欠款金額、及遠傳公司九十年八月二十四日遠傳
    九十（客發）字第五一○七四函並所附該門號換號資料等在卷足憑；是此部分之
    事實，堪予認定。
  (二)被告丙○○於警訊時辯稱：伊並不知該ＳＩＭ識別卡係俗稱之「王八卡」，僅知
    二千元購得後，可免費撥打至停話為止云云，並於偵查時辯稱：「（問：門號資
    料是否知道不是你的名字？）知道不是我的名字。」、「（問：打電話有無付費
    ？）沒有。」準此，被告丙○○因見報紙刊登免費代辦行動電話門號之廣告，而
    向甲○○購入該ＳＩＭ識別卡，且亦知可免費撥打至停話為止，衡情被告丙○○
    豈會誤認為係「易付卡」，而不知此係冒用他人名義所申請之ＳＩＭ識別卡？又
    參以苟如被告丙○○所言，其誤以為係「易付卡」，而以二千元之代價購買，可
    撥打二千元之電話費用，然「易付卡」於各便利超商均可購得，則被告丙○○既
    可在各便利超商購買「易付卡」，豈會大費周章先以報紙所刊登廣告與甲○○聯
    繫，約定價格、地點後，購買該ＳＩＭ識別卡？足見被告丙○○於購買時，應明
    知該ＳＩＭ識別卡係遭人冒用他人名義向遠傳公司申請，基於意圖為自己不法利
    益之概括犯意，而以二千元之代價，向甲○○購入上開ＳＩＭ識別卡乙枚，以為
    撥打之用之事實，堪予認定。是被告丙○○所辯上情，應屬事後推諉之詞，不足
    採信。又被告丙○○係自八十九年三月間之某日起，始購入該ＳＩＭ識別卡，並
    持之撥打之事實，已如前述，雖該門號自八十九年二月間起，即有遭人撥打，並
    該月份積欠電話費用一千零三十元，然此部分應非被告丙○○所撥打，準此，被
    告丙○○所獲得免費使用行動電話通訊之財產上不法利益，應共計為一萬四千八
    百四十九元，此有上開遠傳公司九十年八月十四日遠傳九十（客發）字第五一○
    七九函並所附門號0000000000號等行動電話欠款金額等在卷可按，附
    此說明。
  (三)綜上，被告丙○○上開犯行，事證明確，亦堪認定。
三、核被告丙○○及乙○○所為，分別係犯刑法第三百三十九條第二項之詐欺得利罪
    。其等先後多次詐欺得利犯行，時間緊接，觸犯構成要件相同之罪名，顯係基於
    概括犯意反覆為之，均應依連續犯之規定論以一罪，並加重其刑。又按電信法第
    五十六條第一項規定：「意圖為自己或第三人不法之利益，以有線、無線或其他
    電磁方式，盜接或盜用他人電信設備通信：：」，係指以有線、無線或其他電磁
    方式盜接或知他人製造、變造電信器材或為前開盜接而為盜用者而言，此觀同法
    第六十條，對犯第五十六條之罪者，其電信器材，不問屬於犯人與否均應沒收之
    規定自明，並有台灣台北地方法院八十六年三月份法律問題研究座談會結論及台
    灣高等法院八十七年度上訴字第二五七０號判決可資參酌。從而，本件被告等既
    係自甲○○處購得前開冒用丁○○名義向遠傳公司申請之前開行動電話ＳＩＭ識
    別卡各乙枚而使用，且前開行動電話ＳＩＭ識別卡亦非他人所盜錄拷貝而來，則
    被告等前開行為實與一般盜撥他人電話使用之情形有異，而與前述電信法第五十
    六條第一項之規範情節有間，亦與電信法係為保障通訊安全之立法目的有別，是
    本件被告等所為，自應構成刑法第三百三十九條第二項之詐欺得利罪，公訴人認
    被告等所為，係違反電信法第五十六條第一項之盜用他人電信設備通信罪，尚有
    未洽，惟起訴事實相同，起訴法條應予變更，附此敘明。爰審酌被告丙○○甫於
    九十年一月二十九日因竊盜案件經本院判處有期徒刑二月，被告乙○○因違反懲
    治盜匪條例案件，經法院判處有期徒刑五年十月確定，應於九十二年三月十一日
    執行完畢，於八十八年七月二日假釋出獄，於假釋期內，有台灣高雄地方法院檢
    察署刑案資料查註紀錄表及台灣高等法院被告全國前案紀錄表可按，被告等均竟
    不知慎言謹行，為貪圖小利而為本件犯行，犯罪之手段、目的、所撥打電話費用
    金額，事後均未繳交所撥用金額而賠償遠傳公司損害，及被告丙○○犯後未坦承
    犯行，被告乙○○坦認犯行等一切情狀，分別量處如主文所示之刑，以資懲儆；
    又按刑法第四十一條業經立法院於九十年一月四日修正，於九十年一月十日經總
    統公布施行，並於同年月十二日生效，該條規定：「犯最重本刑為五年以下有期
徒刑之刑之罪，而受六個月以下有期徒刑或拘役之宣告，因身體、教育、職業、
    家庭之關係或其他正當事由，執行顯有困難者，得以一元以上三元以下折算一日
    ，易科罰金。但確因不執行所宣告之刑，難收矯正之效，或難以維持法秩序者，
    不在此限。」、「併合處罰之數罪，均有前項情形，其應執行之刑逾六月者，亦
    同」，被告等所犯詐欺得利罪，係五年以下有期徒刑之罪，且分別科處六月以下
    有期徒刑之刑，被告等犯罪時間雖在上開條文修正生效前，然依刑法第二條第一
    項前段規定，行為後法律有變更者，原則上適用裁判時之法律，復經新舊法比較
    結果，新修正之條文對於易科罰金之條件有利於行為人，故依刑法第二條第一項
    前段規定，被告所宣告之刑，應依新修正之刑法第四十一條第一項規定，均諭知
    如易科罰金之折算標準。
據上論斷，應依刑事訴訟法第二百九十九條第一項前段、第三百條，刑法第二條第一
項前段、第五十六條、第三百三十九條第二項、修正後第四十一條第一項，罰金罰鍰
提高標準條例第一條前段、第二條，判決如主文。
本案經檢察官陳淑雲到庭執行職務。
中      華      民      國        九十    年      九    月      十四    日
                          臺灣高雄地方法院刑事第六庭
                                    法  官   洪榮家
右正本證明與原本無異。
如不服本判決，應於判決送達後十日內，向本院提出上訴狀。
                                    書記官   陳寰瑛
中      華      民      國        九十    年      九    月      十四    日
附錄本案論罪科刑法條全文：
刑法第三百三十九條第二項：
  以前項方法得財產上不法之利益或使第三人得之者亦同。


司法院資訊處製作；財團法人民間司法改革基金會備份。
